【裁判字號】    98,易,3537
【裁判日期】    990426
【裁判案由】    傷害
【裁判全文】
臺灣臺北地方法院刑事判決              98年度易字第3537號
公  訴  人  臺灣臺北地方法院檢察署檢察官
被      告  甲○○
上列被告因傷害案件，經檢察官聲請簡易判決處刑（98年度偵字
第3427號），本院認為不宜，改依通常程序判決如下：
    主  文
甲○○傷害人之身體，處拘役貳拾日，如易科罰金，以新臺幣壹
仟元折算壹日；又損壞他人車輛引擎蓋板烤漆，足以生損害於他
人，處罰金新臺幣伍仟元，如易服勞役，以新臺幣壹仟元折算壹
日。
    事  實
一、甲○○於民國97年10月6 日23時10分許，駕駛車牌號碼：23
    9 －EY號營業自小客車，行經臺北市大安區○○○路○ 段19
    5 號附近，適乙○○亦駕駛車牌號碼：8D－410 號營業自小
    客車行經該處，2 人即因車輛超車問題，造成甲○○頗為不
    悅，途中，甲○○○○○○路口已由紅燈轉換成綠燈，乙○
    ○卻因正在撥打電話而遲未將所駕駛營業自小客車啟動前行
    ，乃駕駛前開車輛超越乙○○之營業自小客車，並停放在乙
    ○○所駕駛前開車輛前方後，下車走近乙○○所駕駛前揭已
    搖下駕駛座車窗之車輛旁，甲○○竟基於傷害之犯意，旋即
    以一手抓住仍座於駕駛座上之乙○○衣領，另一手則毆打乙
    ○○之左頸部數次，造成乙○○受有左側頸部表淺擦挫傷之
    傷害；乙○○突遭此毆擊，鬆開油門，使所駕駛車輛緩慢往
    前滑動，甲○○見狀，以為乙○○正準備駕車離去，復另基
    於損壞他人財物之犯意，旋即走至乙○○所駕駛前揭車輛車
    前處，以單腳猛踹該車輛引擎蓋，使該車引擎蓋上之車漆剝
    落損壞，喪失保護鋼板及美觀之效用，足生損害於乙○○。
    嗣經乙○○報警處理，始查知上情。
二、案經乙○○訴由臺北市政府警察局大安分局移送臺灣臺北地
    方法院檢察署檢察官聲請簡易判決處刑。
    理  由
一、訊據被告固不否認有於前揭時、地，因行車糾紛與證人乙○
    ○發生爭執，惟矢口否認有犯傷害及毀損犯行，辯稱：是證
    人乙○○拿木棍攻擊伊，伊是自衛，且依伊提出照片，可看
    出伊車輛是在證人乙○○車輛之後方，證人乙○○如何加足
    油門倒車，另證人乙○○是開車要衝撞伊，伊並無毀損之故
    意云云。經查：
  (一)上揭犯罪事實，業經證人乙○○於本院審理中（見本院99年
    2 月8 日審判筆錄第3 頁至第6 頁）證述明確，並有卷附馬
    偕紀念醫院驗傷診斷證明書1 份、受傷與車損照片9 張在卷
    可稽。
  (二)雖被告以前揭情詞置辯。惟查：
  (1)依證人乙○○於本院審理中證稱：當天事發時，伊是從基隆
    路左轉敦化南路慢車道，突然看到有一輛計程車就是被告駕
    駛的車輛從快車道進入慢車道超伊車，伊加速超過該計程車
    ，剛好碰到紅燈，被告的計程車停在伊後面，當時已經半夜
    1 點多，路上沒有什麼車，且伊當時在講電話，已經綠燈伊
    不知道，被告突然從後面超到伊的前面，並把車子斜停住，
    被告衝下車來，當時伊窗戶開著，被告雙手沒有拿東西，伸
    入伊的車內，一手拉伊的衣領，一手搥打伊的左邊脖子，被
    告一直扯，伊無法判斷幾次，這大概有10秒，伊坐在車內無
    法反擊。左側頸部的傷勢是被被告打的。又因為被告車停在
    伊前面，伊無法往前，只好倒車，被告跳到伊前引擎蓋上，
    被告是單腳跳上伊車輛引擎蓋，被告不讓伊走，是被告造成
    車蓋上引擎漆剝落的等語（見本院99年2 月8 日審判筆錄第
    3 頁至第6 頁），而證人乙○○與被告2 人間平日相處雖不
    和睦，此亦經證人乙○○於本院審理中證述明確（見本院99
    年2 月8 日審判筆錄第3 頁），然證人乙○○應無甘冒偽證
    罪重罪之風險而為虛偽陳述之必要。再佐以被告於偵查中並
    不否認有於前揭時間、地點因行車糾紛，曾下車與證人乙○
    ○理論，並拉扯證人乙○○衣領，單腳踩、踹被告車輛引擎
    蓋等情（見98年度偵字第3427號偵查卷第26頁、第27頁），
    均與證人乙○○上開指述內容相符合，及參諸卷附馬偕紀念
    醫院驗傷診斷證明書1 份、受傷與車損照片9 張等，亦與證
    人乙○○前揭證述內容相吻合。
  (2)而被告所指稱證人乙○○是開車要衝撞伊，伊並無毀損之故
    意乙節，惟此為證人乙○○於本院審理中所否認，並證稱：
    被告單腳跳上伊車輛引擎蓋，被告不讓伊走，是被告造成車
    蓋上引擎漆剝落的等語，如前所述，且觀諸2 人斯時係在證
    人乙○○所駕駛車輛之駕駛座處發生拉扯爭執，及該車輛引
    擎蓋是正中間處有油漆剝落之現象，有卷附照片在卷可稽（
    同前偵查卷第29頁、第30頁），再佐以一般人見他人駕車欲
    衝撞自己，莫不積極閃避，以求自保，及若證人乙○○斯時
    真有駕駛車輛衝撞被告之行為，亦恐非被告能夠以單腳踹上
    證人乙○○所駕駛車輛引擎上所能阻止等情，應認係被告欲
    阻止證人乙○○駕車離去，而移動位置至車頭前處，並以單
    腳踹、踩引擎蓋，較屬合理。
  (3)至被告所提出光碟，經本院當庭勘驗結果，證人乙○○於97
    年10月間在所屬臺灣大車隊股份有限公司召開協調會中亦否
    認有開車欲衝撞被告之情，此有卷附本院99年4 月12日勘驗
    筆錄及臺灣大車隊股份有限公司函各1 份在卷可憑（見本院
    卷附）；另被告所提出之照片內容，雖拍得證人乙○○之車
    輛係在被告所駕駛車輛之前（見98年度簡字第4492號刑事卷
    第15頁），然觀諸該照片並無拍攝時間，且依證人乙○○前
    揭陳述內容，可知證人乙○○於案發當時曾一度駕駛車輛超
    越被告所駕駛之車輛，而被告乃於斯時拍攝下此畫面，亦非
    無可能之事，本院實難依此即遽認證人乙○○前揭陳述被告
    是以所駕駛車輛攔下證人乙○○之車輛、證人乙○○曾駕車
    倒車離去乙節，為不實在，是此均實不足作為被告有利之認
    定。
  (4)基此，堪認證人乙○○前開所為證述應屬實情，值堪信實。
  (三)又按正當防衛必須對於現在不法之侵害始得為之，侵害業已
    過去，或無從分別何方為不法侵害之互毆行為，均不得主張
    防衛權，而衡之一般社會經驗法則，互毆係屬多數動作構成
    單純一罪而互為攻擊之傷害行為，縱令一方先行出手，而還
    擊之一方在客觀上苟非單純對於現在不法之侵害為必要排除
    之反擊行為，因其本即有傷害之犯意存在，則對其互為攻擊
    之還手反擊行為，自無主張防衛權之餘地（最高法院92年度
    台上字第3039號判決意旨參照）。查被告雖一再指稱是證人
    乙○○拿木棍毆打伊，伊是求自衛云云，然此部分縱令屬實
    （關於證人乙○○被訴傷害被告部分，已經檢察官不起訴處
    分確定），依前揭最高法院之判決見解，被告猶不能主張防
    衛之餘地，被告所辯，洵不足採。
  (四)綜上所述，被告前開所辯不足採信，本件事證明確，被告犯
    行已堪認定，應依法論科。
二、核被告所為，係犯刑法第277 條第1 項之普通傷害罪及刑法
    第354 條之毀損罪。被告所犯上開2 罪，犯意各別，行為互
    殊，所犯構成要件不同，各應分論併罰。爰審酌被告僅因行
    車問題，即進而毆打證人乙○○及毀壞證人乙○○車輛，所
    為均屬非是，參以本案證人乙○○所受傷勢程度、車輛遭毀
    損程度，及被告於本院審理中始終否認犯行，暨其品性、生
    活狀況、智識程度等一切情狀，分別量處如主文所示之刑，
    並諭知易科罰金、易服勞役之折算標準。
據上論斷，應依刑事訴訟法第299 條第1 項前段，刑法第277 條
第1 項、第354 條、第41條第1 項前段、第42條第3 項，刑法施
行法第1 條之1 ，判決如主文。
中    華    民    國    99    年    4     月    26    日
                        臺灣臺北地方法院刑事第十七庭
                                    法  官  賴淑美
上正本證明與原本無異。
如不服本判決應於收受送達後10日內向本院提出上訴書狀，並應
敘述具體理由；其未敘述上訴理由者，應於上訴期間屆滿後20日
內向本院補提理由書（均須按他造當事人之人數附繕）「切勿逕
送上級法院」。
                                    書記官  許翠燕
中    華    民    國    99    年    4     月    30    日
附錄本案論罪科刑法條全文
刑法第277 條傷害人之身體或健康者，處三年以下有期徒刑，拘
役或一千元以下罰金。
犯前項之罪，因而致人於死者，處無期徒或七年以上有期徒刑，
致重傷者，處三年以上、十年以下有期徒刑。
中華民國刑法第354條
（毀損器物罪）
毀棄、損壞前二條以外之他人之物或致令不堪用，足以生損害於
公眾或他人者，處2 年以下有期徒刑、拘役或5 百元以下罰金。

司法院資訊處製作；財團法人民間司法改革基金會備份。
